台灣雲林地方法院刑事判決　　　　93年度訴字第137號
公　訴　人　台灣雲林地方法院檢察署檢察官
被　　　告　甲○○
選任辯護人　吳啟銘律師
上列被告因貪污等案件，經檢察官提起公訴（92年度偵字第4428
號），本院判決如下︰
    主  文
甲○○連續利用職務上之機會詐取財物，處有期徒刑參年柒月；
又連續對於主管之事務，明知違背法令，直接圖其他私人不法利
益，因而獲得利益，處有期徒刑貳年柒月；應執行有期徒刑參年
捌月，褫奪公權肆年。
    事  實
一、甲○○於民國（下同）87年3 月至91年2 月間，任職雲林縣
    水林鄉公所土厝公墓（下簡稱土厝公墓）管理員，負責公墓
    納骨堂塔位、土葬之申請及執行等業務，係依據法令從事公
    務之人員。依土厝公墓暨納骨堂（塔）使用管理辦法之規定
    ，須由公墓管理員於納骨堂塔位申請人提出使用申請時，開
    立繳款書一式五聯交申請人至該鄉農會繳款後，申請人再持
    其中第五聯繳款書交予管理員取得納骨堂使用許可證。詎甲
    ○○竟利用其職務上之機會，並基於詐取財物、圖利之概括
    犯意，於87年7 月至91年1 月間，（一）適雲林縣縣民洪敏
    松、蘇吉郎、陳劉月、黃文生、王連輝、許健一、吳萬益、
    柯陳玉蘭、陳金水、吳貴郎、謝榮、林清輝，徐文傑、江水
    棉等人至土厝公墓申請彼等去世之親人「洪敏石」、「蘇茂
    松」、「劉守益」、「黃趁」、「王溫正」、「許茂坤」、
    「許金獅」、「許吳存」、「許洪素秀」、「吳合」、「吳
    陳教」、「吳陳月葵」、「陳火盞」、「吳蔡」、「謝壬
    癸」、「謝釵」、「張助」、「林火木」、「許秋分」、「
    江勝嘉」、「林金發」、「許萬」、「許東嶺」、「許劉罔
    市」、「郭蔡體」、「許查某」、「許吳盆」、「許水旺」
    、「許林員」等使用骨灰罈塔位時，甲○○告以每個塔位使
    用費新台幣（下同）2 萬2 千元、3 萬2 千元、4 萬4 千元
    、4 萬8 千元不等之費用，並要洪敏松等人交付塔位使用費
    共計91萬6 千元，洪敏松等人不虞有詐如數交付前開款項予
    甲○○，甲○○即將土厝公墓納骨塔1 樓西6 排4 層編號
    11170 號等29個塔位供彼等親人使用，而未依規定開立納骨
    堂使用費繳款書交由洪敏松等人持向雲林縣水林鄉農會繳款
    ，並將前述款項據為己有予以花用，而未載於土厝公墓規費
    收入報表內。（二）於88年9 月至11月間，雲林縣民林群山
    、蘇釗輝、林捷成、蔡春珠等人至土厝公墓申請彼等去世親
    人「林王」、「蘇正宗」、「林年床」、「張曾招治」等使
    用公墓墓基時，甲○○告以每個墓基使用費為5 萬3 千元及
    3 萬8 千元不等之費用，並要求林群山等人交付墓基使用費
    共計19萬7 千元，林群山等人不虞有詐，如數交付上開款項
    予甲○○，甲○○即將土厝公墓南北區編號1012號等墓基供
    彼等親人使用，而未依規定開立墓基使用費繳款書交由林群
    山等人持向雲林縣水林鄉農會繳款，並將前述款項留供己用
    ，而未載於該公墓規費收入報表內。（三）於88年4 月至90
    年12月間，明知依據土厝公墓暨納骨堂（塔）使用管理辦法
    之規定，須由公墓管理員於納骨堂塔位申請人提出使用申請
    時，開立繳款書1 式5 聯交申請人至該鄉農會繳款後，申請
    人再持其中第五聯繳款書交予管理員取得納骨堂使用許可證
    ，始得使用塔位，竟為圖他人不法利益，適雲林縣縣民龔文
    貴、許振明、蘇真崑、楊竣偉、余鎮農等人至上開公墓申請
    彼等親人「龔慶茂」、「王仙丹」、「蘇取」、「黃清安」
    、「余清元」等使用骨灰罈塔位時，詎甲○○竟未依前開規
    定，開立繳款書1 式5 聯交彼等至該鄉農會繳款，即提供前
    述公墓1 樓中12排2 層編號10132 號等塔位供彼等親人使用
    ，致雲林縣水林鄉公所短收14萬元。嗣於91年3 月1 日李麗
    華接任土厝公墓管理員後發現有異，經土厝公墓清查而發現
    上情，甲○○坦承不諱，並陸續償還、繳納完畢。
二、案經法務部調查局雲林縣調查站移請台灣雲林地方法院檢察
    署檢察官偵查起訴。
    理  由
一、被告坦白承認上述事實，並有李麗華、洪敏松、蘇吉郎、陳
    劉月、黃文生、王連輝、林清輝、蘇真崑、許健一、柯陳玉
    蘭、吳貴郎、謝榮、江水棉、蘇釗輝、林捷成、龔文貴、許
    振明、楊竣偉、余鎮農、吳萬益、陳金水、張水盛、林群山
    、柯美月的調查筆錄、檢察官訊問筆錄，以及土厝公墓「納
    骨塔塔位」使用繳納情形一覽表(一)(二)(三)(四)各1 紙、雲林縣水
    林鄉公墓暨納骨堂（塔）使用管理辦法一份、公墓管理使用
    費繳款書19紙（調查站卷），及雲林縣水林鄉公所93年9 月
    23日雲水鄉民字第0930009933 號 函檢送的土厝公墓「陳水
    盞」等14位繳款書影本及「後續執行催繳一覽表」（本院卷
    ），與辯護人94年4 月22日具狀提出的公墓管理使用費繳款
    書2 紙的影本（本院卷）可以證明，事實已經可以認定。
二、論罪科刑：
  (一)被告的行為，觸犯貪污治罪條例第5 條第1 項第2 款之詐取
    財物罪，及同條例第6 條第1 項第4 款對於主管之事務，明
    知違背法令，直接圖其他私人不法利益，因而獲得利益罪。
  (二)被告先後多次詐取財物、圖利行為，法律規定的犯罪構成要
    件相同，時間緊接，手法也相同，足以認為被告在第1 次行
    為前，就有多次實施的概括犯意，是連續犯，應該分別依刑
    法第56條規定，各論以1個罪，並依法加重其刑。
  (三)被告所犯的上述2 罪，犯意各別，行為不一樣，法律規定的
    犯罪構成要件也不同，應該分別論罪、合併處罰。
  (四)貪污治罪條例第8 條第2 項前段規定「犯第四條至第六條之
    罪，在偵查中自白，如有所得並自動繳交全部所得財物者，
    減輕其刑」，有認為必須行為人在自白的同時，並自動繳交
    全部貪污所得，始得適用該規定減輕其刑（參見最高法院91
    年度台上字第6482號判決）；有認為從該規定的立法目的，
    是在鼓勵自新，縱行為人於偵查中自白，未及於自白同時繳
    交全部財物，惟於判決確定前已繳交全部所得財物，亦應適
    用該規定減輕其刑（參見台灣高等法院高雄分院91年度上更
    (二)字第290 號判決、最高法院92年度台上字第3320號判決；
    及本院92年度訴字第658 號判決、台灣高等法院台南分院93
    年度上訴字第659 號判決、最高法院94年度台上字第337 號
    判決）；本院認為後者較為可採。而被告均已於偵查、審判
    中陸續償還、繳交完畢，前面已經說明，即應依貪污治罪條
    例第8 條第2 項前段規定減輕其刑。而被告既然有加重及減
    輕之情形，即應依刑法第71條第1 項規定，先加後減。
  (五)本院審酌：
    被告沒有犯罪前科，此有被告全國前案紀錄表1件可證。
    被告的犯罪時間固然很長，而犯罪所得也不少，然而，在
      犯罪後，已全數償還、繳納完畢，足認犯罪後努力在彌補
      過錯。因此，就詐取財物部分量處有期徒刑3 年7 月，就
      圖利部分量處有期徒刑2年7月，應該就已足夠。
    此外，從他兼有詐取財物、圖利的情形來看，數量也不會
      比一直持續詐取財物的情節重多少；如果只因為構成要件
      的區別而需要論以詐取財物、圖利兩個罪，也應考量其加
      總的法益侵害、加總的數量，並不會比一直持續詐取財物
      的情節來得嚴重、來得多，因此，在定應執行刑時，依刑
      法第51條第5 款的規定，既然是「宣告多數有期徒刑者，
      於各刑中之最長期以上，各刑合併之刑期以下，定其刑期
      」，那麼，在本案被告的這種情形下，就不適宜從合併之
      刑期往下減，而宜自各刑中之最長期往上稍增，因而定應
      執行刑為有期徒刑3 年8 月。
    而被告既經量處有期徒刑，則應依貪污治罪條例第17條規
      定，宣告褫奪公權。參考其主刑，併宣告褫奪公權4年。
    至於其犯罪所得既已繳交，有無再宣告追繳沒收、發還被
      害人之必要？台灣高等法院台南分院93年度上訴字第659
      號判決認為應再宣告沒收，惟台灣高等法院高雄分院91年
      度上更(二)字第290 號判決、最高法院92年度台上字第3320
      號判決認為不必再宣告沒收。本院認為後者的見解可採，
      乃不再宣告沒收，在此一併說明。
伍、本件判決適用的法律：(一)刑事訴訟法第299 條第1 項前段，
    (二)貪污治罪條例第2 條、第5 條第1 項第2 款、第6 條第1
    項第4 款、第8 條第2 項前段、第17條，(三)刑法第11條前段
    、第56條、第51條第5 款、第37條第2項。
本案經檢察官乙○○偵查起訴，檢察官丙○○到庭執行職務。
中　　華　　民　　國　　94　　年　　6 　　月　　6 　　日
            刑事第二庭    審判長法  官  林  輝  煌
                                法  官  柯  志  民
                                法  官  李  明  鴻
以上正本證明與原本無異。
如不服本判決，應於送達後10日內向本院提出上訴狀（須附繕本
），上訴於台灣高等法院台南分院。
告訴人或被害人對於本判決如有不服，而請求檢察官上訴者，其
上訴期間之計算以檢察官收受判決正本之日期為準。
                                書記官  林  珮  儒
中　　華　　民　　國　　94　　年　　6 　　月　　6 　　日
附錄本案論罪科刑法條全文：
貪污治罪條例
第2條
依據法令從事公務之人員，犯本條例之罪者，依本條例處斷；其
受公務機關委託承辦公務之人，犯本條例之罪者，亦同。
第5條
有下列行為之一者，處七年以上有期徒刑，得併科新台幣六千萬
元以下罰金：
一  意圖得利，擅提或截留公款或違背法令收募稅捐或公債者。
二  利用職務上之機會，詐取財物者。
三  對於職務上之行為，要求、期約或收受賄賂或其他不正利益
    者。
前項第一款及第二款之未遂犯罰之。
第6條
有下列行為之一者，處五年以上有期徒刑，得併科新臺幣三千萬
元以下罰金：
一  意圖得利，抑留不發職務上應發之財物者。
二  募集款項或徵用土地、財物，從中舞弊者。
三  竊取或侵占職務上持有之非公用私有器材、財物者。
四  對於主管或監督之事務，明知違背法令，直接或間接圖自己
    或其他私人不法利益，因而獲得利益者。
五  對於非主管或監督之事務，明知違背法令，利用職權機會或
    身分圖自己或其他私人不法利益，因而獲得利益者。
前項第一款至第三款之未遂犯罰之。
第8條
犯第四條至第六條之罪，於犯罪後自首，如有所得並自動繳交全
部所得財物者，減輕或免除其刑；因而查獲其他共犯者，免除其
刑。
犯第四條至第六條之罪，在偵查中自白，如有所得並自動繳交全
部所得財物者，減輕其刑；因而查獲其他共犯者，減輕或免除其
刑。
第17條
犯本條例之罪，宣告有期徒刑以上之刑者，並宣告褫奪公權。
